臺灣高雄地方法院刑事判決　　　　　　　　　　　　九十一年度易字第一六三一號
　　公　訴　人　臺灣高雄地方法院檢察署檢察官
　　被　　　告　甲○○
右列被告因違反著作權法案件，經檢察官提起公訴（九十一年度偵字第六○○二號）
，本院判決如左：
    主  文
甲○○共同以明知為侵害著作權之物，意圖營利而交付之方法侵害他人之著作權為常
業，處有期徒刑壹年，緩刑參年。
扣案如附表所示重製之音樂光碟片壹佰伍拾玖片、投錢筒壹個及現金新臺幣壹仟伍佰
元等物均沒收。
    事  實
一、甲○○明知姓名年籍不詳綽號「大胖」之成年男子所有，如附表所示之音樂光碟
    片，內含有未經著作（財產）權人博德曼股份有限公司（下稱博德曼公司）、滾
    石國際音樂股份有限公司（下稱滾石公司）、新力哥倫比亞音樂股份有限公司（
    下稱新力公司）、福茂唱片音樂股份有限公司（下稱福茂公司）、豐華唱片股份
    有限公司（下稱豐華公司）、上華國際企業股份有限公司（下稱上華公司）、華
    納國際企業股份有限公司（下稱華納公司）、科藝百代股份有限公司（下稱科藝
    百代公司）、環球國際唱片股份有限公司（下稱環球公司）、艾迴股份有限公司
    （下稱艾迴公司）、魔岩唱片股份有限公司（下稱魔岩公司）、華研國際音樂股
    份有限公司（下稱華研公司）及東方魅力娛樂事業股份有限公司（下稱東方魅力
    公司）等授權，擅自重製分別侵害前開公司音樂著作權之物，竟於民國九十一年
    三月十四日，在高雄市三民區鼎山夜市以每片新臺幣（下同）二十元之代價，向
    綽號「大胖」者販入，並與乙○○（另由本院審理中）共同基於營利之意圖，以
    每日六百元至七百元之報酬，雇用乙○○，由甲○○提供其所有之重製音樂光碟
    片、投錢筒等物，自民國九十一年三月十五日起，在高雄市○○區○○街與明誠
    路口之鼎山夜市內，以每片一百元之價格，擺設攤位陳列右揭重製之音樂光碟片
    ，並以標示牌表明每片音樂光碟片售價，藉以招徠不特定人駐足參觀，由客人依
    其選購之數量，將相當之價款投入投錢筒內，再由客人自行取回所欲選購之光碟
    片，以完成交易之方式，多次販賣交付重製之音樂光碟片予不特定之客人，前後
    共擺設三日，甲○○及乙○○均恃之維生，以之為常業。嗣於九十一年三月十八
    日零時三十分許，在上址其攤位處經警查獲，並扣得如附表所示重製之音樂光碟
    片一百五十九片、投錢筒一個及販售所得之款項一千五百元等物。
三、案經博德曼公司、滾石公司、新力公司、福茂公司、豐華公司、上華公司、華納
    公司、科藝百代公司、環球公司、艾迴公司、魔岩公司、東方魅力公司及華研公
    司訴由高雄市政府警察局三民第二分局移請臺灣高雄地方法院檢察署檢察官偵查
    起訴。
    理  由
一、訊據被告甲○○對有於右揭時地銷售如附表所示重製之音樂光碟片，於警訊、偵
    查中及本院審理中均坦承不諱，核與告訴人及告訴代理人丙○○指訴及共同正犯
    乙○○供陳之情節相符，復有未經告訴人等公司授權重製如附表所示之重製音樂
    光碟片一百五十九片、投錢筒一個及現金一千五百元等物扣案可資佐憑，另有現
    場照片四幀在卷可稽。而上開扣案之音樂光碟片均係未經合法授權重製，且無廣
    告宣傳、主管機關之核准字號，地址亦屬虛設之事實，業據告訴代理人謝昆原於
    警訊時檢視無訛，並經本院調取扣案之光碟片後勘驗屬實，且對照與卷附合法授
    權代理之光碟片封面數紙未符，可見該等扣案之音樂光碟片，確屬重製告訴人享
    有著作權之視聽著作物之情，益證其自白之情詞，與事證相符，洵屬有據。惟質
    諸被告則矢口否認係以販售上開音樂光碟片為常業之犯行，惟按刑事法上之常業
    犯，係以犯罪行為為生活之事業，故除須有反覆實施同一犯罪行為之事實外，尚
    須以之為謀生之職業，藉此為生，始屬相當，此觀刑法上有關常業犯之規定，莫
    不皆為營利維生自明（最高法院八十八年台上字第三○二三號判決參照）。觀諸
    被告於本院審理中所述：伊白天沒有工作，沒有其他的收入來源等語，足見其有
    欲藉販售非法重製之光碟片營利之意，及於上開期間內，係以販售重製音樂光碟
    片之收入，為其唯一之經濟來源。佐以被告在無經濟來源之情形下，猶以僱用乙
    ○○之方式，達其營利之意圖，並於九十一年三月十五日起至同年月十八日止，
    連續三天，在右揭地點販售重製光碟片等情觀之，可知被告主觀上確有以販賣重
    製音樂光碟片為常業之事實，至為顯然。故被告所辯，顯係避就之語，不足採信
    。故本案事證已臻明確，被告犯行應堪認定。
二、核被告甲○○所為，係違反著作權法第九十四條、第九十三條第三款、第八十七
    條第二款之以明知為侵害著作權之物，意圖營利而交付之方法侵害他人之著作權
    為常業罪。公訴人漏未依前開客觀證據，斟酌被告主觀上是否有實施上開犯行以
    之為常業之事實，惟其起訴被告甲○○於右揭時地販售重製音樂光碟片之基本社
    會事實同一，本院自應依法變更其起訴法條。被告與乙○○，就上開犯行間，有
    犯意聯絡及行為分擔，皆為共同正犯。被告意圖散布而陳列之低度行為，應為其
    意圖營利而交付之高度行為所吸收，不另論罪。其一販賣而交付前揭重製光碟片
    之行為，同時侵害如附表所示之著作（財產）權人，觸犯構成要件相同之罪名，
    為同種想像競合犯，應依刑法第五十五條之規定從一重處斷。爰審酌被告為一己
    私利，不知對他人之智慧財產權予以尊重，違反國際上普遍強調保護智慧財產權
    ，以期發揚人類精神創作之潮流，對告訴人市場利益之危害非輕；惟念其犯罪實
    施期間尚短，且事後坦承大部犯行，尚具悔意等一切情狀，量處如主文所示之刑
    ，藉資懲儆。末查，被告未曾受有期徒刑以上刑之宣告，此有臺灣高等法院被告
    全國前案紀錄表在卷足考，因一時貪慾，致罹刑典，經此偵審及刑之教訓，信無
    再犯之虞，本院認前開對其刑之宣告，以暫不執行為適當，爰併予諭知緩刑三年
    ，用啟自新。扣案之如附表所示重製之音樂光碟片共一百五十九片、投錢筒一個
    及現金一千五百元等物，係被告甲○○所有，且為供本件犯罪所用及所得之物，
    業據其供承在卷，爰依刑法第三十八條第一項第二款及第三款之規定，併予宣告
    沒收。
據上論斷，應依刑事訴訟法第二百九十九條第一項前段、第三百條、著作權法第九十
四條、第九十三條第三款、第八十七條第二款，刑法第十一條前段、第二十八條、第
五十五條、第三十八條第一項第二款、第三款、第七十四條第一款，判決如主文。
中      華      民      國     九十一     年     十     月     十一     日
                                臺灣高雄地方法院刑事第二庭
                                      法  官    李代昌
右正本證明與原本無異。
如不服本判決，應於判決送達後十日內，向本院提出上訴狀。
                                      書記官    吳月華
中      華      民      國     九十一     年     十     月     十一     日
附錄本判決論罪科刑適用法條
著作權法第九十四條
以犯第九十一條、第九十二條或第九十三條之罪為常業者，處一年以上七年以下有期
徒刑，得併科新臺幣四十五萬元以下罰金。
附表：
┌───┬─────────┬─────┬───────────────┐
│編 號 │ 音樂著作權名稱   │  數  量  │   著  作  （財產） 權   人   │
├───┼─────────┼─────┼───────────────┤
│  一  │ 戀戀真言等       │  二十一  │ 滾石國際音樂股份有限公司     │
├───┼─────────┼─────┼───────────────┤
│  二  │ 紅桃十二等       │    七    │ 魔岩唱片股份有限公司         │
├───┼─────────┼─────┼───────────────┤
│  三  │ LET ME GO等      │   十一   │ 上華國際企業股份有限公司     │
├───┼─────────┼─────┼───────────────┤
│  四  │ 沒時間等         │    四    │ 華研國際音樂股份有限公司     │
├───┼─────────┼─────┼───────────────┤
│  五  │ 悲傷止步等       │    三    │ 福茂唱片音樂股份有限公司     │
├───┼─────────┼─────┼───────────────┤
│  六  │ 福氣等│    九    │ 環球國際唱片股份有限公司     │
├───┼─────────┼─────┼───────────────┤
│  七  │ 說真的等         │   十一   │ 艾迴股份有限公司             │
├───┼─────────┼─────┼───────────────┤
│  八  │ 情歌手等         │   二十   │ 博德曼股份有限公司           │
├───┼─────────┼─────┼───────────────┤
│  九  │ 有時候等         │  二十四  │ 科藝百代股份有限公司         │
├───┼─────────┼─────┼───────────────┤
│  十  │ 星空等           │  二十七  │ 華納國際音樂股份有限公司     │
├───┼─────────┼─────┼───────────────┤
│ 十一 │ 命中註定等       │   十九   │ 新力哥倫比亞音樂股份有限公司 │
├───┼─────────┼─────┼───────────────┤
│ 十二 │ 透明等           │    二    │ 豐華唱片股份有限公司         │
├───┼─────────┼─────┼───────────────┤
│ 十三 │真的用了心等      │    一    │東方魅力娛樂事業股份有限公司  │
├───┴─────────┴─────┴───────────────┤
│                        合計共一百五十九片                            │
└───────────────────────────────────┘
